臺灣桃園地方法院刑事判決　　　　　　　100年度訴字第544號
公　訴　人　臺灣桃園地方法院檢察署檢察官
被　　　告　張宗華
指定辯護人　本院公設辯護人陳瑞明
上列被告因違反槍砲彈藥刀械管制條例案件，經檢察官提起公訴
（100 年度偵字第10505 號），本院判決如下：
    主  文
張宗華未經許可，寄藏可發射子彈具有殺傷力之改造槍枝，處有
期徒刑肆年，併科罰金新臺幣拾萬元，罰金如易服勞役，以新臺
幣壹仟元折算壹日。扣案如附表編號1 、2 所示之改造手槍貳支
，以及如附表編號3 所示之非制式子彈柒顆，均沒收。
    事  實
一、張宗華明知具有殺傷力之改造手槍、子彈，分屬槍砲彈藥刀
    械管制條例管制之物品，非經中央主管機關許可，不得持有
    、寄藏，竟基於未經許可寄藏具有殺傷力之槍枝、子彈之犯
    意，於民國99年7 、8 月間某日，在桃園縣桃園市某處，受
    某真實姓名年籍不詳、綽號「焢肉」之成年男子所託，同時
    收受放置在黑色皮包內如附表編號1 、2 所示可發射子彈具
    有殺傷力之改造手槍2 支、如附表編號3 所示具有殺傷力之
    非制式子彈11顆、如附表編號4 所示具有殺傷力之非制式子
    彈1 顆，以及不具殺傷力之子彈半成品10顆、強力單響砲50
    發，並將之藏放在桃園縣龜山鄉○○村○○○街42號2 樓住
    處內。嗣於100 年3 月18日晚上8 時許，張宗華將置有前開
    物品之黑色皮包攜出後，藏放在不知情之吳俊賢所駕駛之車
    牌號碼5A-7211 號自用小客車之後行李廂內，並將強力單響
    砲50發取出置於身穿之長褲口袋內，欲將之丟棄，而於同日
    晚上8 時53分許，在桃園縣桃園市○○○街306 號前，經警
    發覺前揭車輛可疑乃攔停盤查，當場扣得上開具有殺傷力之
    改造手槍2 支、非制式子彈12顆，及不具殺傷力之子彈半成
    品10顆、強力單響砲50發等物，始悉上情。
二、案經桃園縣政府警察局移送臺灣桃園地方法院檢察署檢察官
    偵查起訴。
    理  由
壹、證據能力部分：
一、按「被告以外之人於審判外之言詞或書面陳述，除法律有規
    定者外，不得作為證據」，刑事訴訟法第159 條第1 項固定
    有明文，然「鑑定之經過及其結果，應命鑑定人以言詞或『
    書面』報告」，同法第206 條第1 項亦規定甚明，是鑑定人
    以書面為鑑定報告提出於法院，依刑事訴訟法第159 條第 1
    項立法理由及同法第206 條第1 項規定，即具有證據能力。
    又法院或檢察官得囑託醫院、學校或其他相當之機關、團體
    為鑑定，或審查他人之鑑定，並準用第203 條至第206 條之
    1 之規定，刑事訴訟法第208 條第1 項亦定有明文。依此，
    檢察官對於偵查中之案件認須實施鑑定者，固應就具體個案
    ，選任鑑定人或囑託鑑定機關（團體）為之；但對於司法警
    察機關調查中之案件，或有量大或急迫之情形，為因應實務
    之現實需求，如檢察官針對該類案件之性質，認為當然有鑑
    定之必要者，基於檢察一體原則，得由該管檢察長對於轄區
    內之案件，以事前概括選任鑑定人或囑託鑑定機關（團體）
    之方式，俾便轄區內之司法警察官、司法警察對於調查中之
    此類案件，得即時送請事前已選任之鑑定人或囑託之鑑定機
    關（團體）實施鑑定，該鑑定人或鑑定機關（團體）亦應視
    同受承辦檢察官所選任或囑託而執行鑑定業務，其等出具之
    書面鑑定報告應屬刑事訴訟法第206 條所定之傳聞例外，當
    具有證據能力（法務部92年9 月1 日法檢字第0920035083號
    函可供參照）。從而，本案扣案如附表編號1 至4 所示之改
    造手槍2 支、改造子彈12顆，既係經由查獲警察單位桃園縣
    政府警察局刑事警察大隊送請轄區檢察署檢察長事前概括選
    任之鑑定機關即內政部警政署刑事警察局鑑定，揆諸前揭說
    明，該鑑定機關所出具之槍彈鑑定書即具有證據能力，而得
    為本案之證據。
二、次按「被告以外之人於審判外之陳述，雖不符刑事訴訟法第
    159 條之1 至第159 條之4 之規定，而經當事人於審判程序
    同意作為證據，法院審酌該言詞陳述或書面陳述作成時之情
    況，認為適當者，亦得為證據。當事人、代理人或辯護人於
    法院調查證據時，知有刑事訴訟法第159 條第1 項不得為證
    據之情形，而未於言詞辯論終結前聲明異議者，視為有前項
    之同意。」，刑事訴訟法第159 條之5 亦有明定。查本判決
    所引用以下審判外作成之相關供述證據，公訴人、被告及辯
    護人於本院準備程序、審判期日均表示無意見而不予爭執，
    亦未於言詞辯論終結前聲明異議，本院審酌上開證據資料製
    作時之情況，尚無違法取得及證明力明顯過低之瑕疵，認以
    之作為證據應屬適當，而其餘所依憑判斷之非供述證據，本
    院亦查無有何違反法定程序取得之情形，且上開各該證據均
    經本院於審判期日依法進行證據之提示、調查、辯論，被告
    於訴訟上之防禦權，已受保障，故上開證據資料均有證據能
    力。
貳、實體部分：
一、訊據被告張宗華就上揭未經許可寄藏具有殺傷力之改造槍枝
    2 支、非制式子彈12顆之犯罪事實，迭於警詢、偵訊及本院
    準備程序、審理時坦認不諱（見偵查卷第9 至11頁、第39至
    40頁、第57至58頁，本院卷第14頁背面至15頁、第23頁），
    並有在被告所乘坐之自用小客車後行李廂內，查獲之如附表
    編號1 、2 所示之改造手槍2 支、如附表編號3 所示具有殺
    傷力之非制式子彈11顆，及如附表編號4 所示具有殺傷力之
    非制式子彈1 顆等物扣案可資佐證。而上開扣案之槍枝、子
    彈經送內政部警政署刑事警察局以檢視法、性能檢驗法、試
    射法鑑定結果：認送鑑手槍2 支，其中1 支（槍枝管制編號
    ：000000000 號），係由仿WALTHER 廠PPK/S 型半自動手槍
    製造之槍枝，換裝土造金屬槍管而成之改造手槍，雖槍枝欠
    缺保險鈕，惟不影響其擊發功能，可供擊發適用子彈使用，
    具殺傷力；另1 支（槍枝管制編號：0000000000號），係由
    仿FN廠半自動手槍製造之槍枝，換裝土造金屬槍管而成之改
    造手槍，擊發功能正常，可供擊發適用子彈使用，具殺傷力
    。認送鑑子彈12顆，其中11顆，均係非制式子彈，由金屬彈
    殼組合直徑8.0 ±0.5mm 金屬彈頭而成，經採樣4 顆試射，
    均可擊發，均具殺傷力；另1 顆，係非制式子彈，由金屬彈
    殼組合直徑7.6mm 金屬彈頭而成，經試射結果，可擊發，具
    殺傷力等情，有內政部警政署刑事警察局100 年4 月14日刑
    鑑字第1000041565號鑑定書在卷可稽（見偵查卷第44至46頁
    ），此外，復有搜索扣押筆錄、扣押物品目錄、桃園縣政府
    警察局槍枝初步檢視報告表暨槍枝初步檢視照片8 張，以及
    查獲現場暨扣案槍枝、子彈照片9 張附卷可憑（見偵查卷第
    21至25頁、第27至33頁），足證被告之任意性自白與事實相
    符，堪以採信。本件事證已臻明確，其未經許可寄藏可發射
    子彈具有殺傷力之改造槍枝、子彈之犯行，洵堪認定，應予
    依法論科。
二、核被告受綽號「焢肉」之成年男子所託，於99年7 、8 月間
    某日將如附表編號1 、2 、3 、4 所示之改造槍枝、非制式
    子彈，藏放在桃園縣龜山鄉○○村○○○街42號2 樓之住處
    內，係以一寄藏行為同時觸犯槍砲彈藥刀械管制條例第8 條
    第4 項之未經許可寄藏可發射子彈具有殺傷力之改造槍枝罪
    及同條例第12條第4 項之未經許可寄藏子彈罪。被告寄藏改
    造槍枝、子彈後，其持有該改造槍枝、子彈之行為乃受寄之
    當然結果，不另論以持有罪。又按非法持有槍砲彈藥刀械等
    違禁物，所侵害者為社會法益，其持有之繼續，為行為之繼
    續，而非狀態之繼續，故其持有槍砲彈藥刀械時，該罪雖告
    成立，但其完結，須繼續至持有行為終了時為止。同時地被
    查獲持有二種以上之槍砲彈藥刀械，有可能係初始即同時地
    持有之，亦有可能係先後持有而僅同時地被查獲。於最初即
    同時地持有之情形，如持有之客體種類相同（同為手槍，或
    同為子彈者），縱令持有之客體有數個（如數支手槍、數顆
    子彈），仍為單純一罪，不發生想像競合犯之問題；若持有
    二不相同種類之客體（如同時地持有手槍及子彈，或同時地
    持有槍砲彈藥刀械管制條例所定不同條項之槍枝，如手槍及
    改造槍枝），則為一行為觸犯數罪名之想像競合犯（最高法
    院96年度台上字第6417號判決要旨參照）。是被告於同時地
    寄藏如附表編號1 、2 所示之改造手槍，以及如附表編號 3
    、4 所示之非制式子彈，係以一行為觸犯上開2 罪名，為想
    像競合犯，應依刑法第55條規定，從一重之未經許可寄藏可
    發射子彈具有殺傷力之改造槍枝罪論處。爰審酌被告未經許
    可寄藏改造手槍及子彈，對社會治安及人身安全所造成之潛
    在危害非輕，惟其於寄藏期間未將上開改造手槍、子彈供非
    法使用，犯罪情節尚非重大，且犯後業坦承犯行，非無悔悟
    之意，兼衡其犯罪之動機、目的、手段、持有槍彈之數量，
    併其素行、生活狀況、智識程度等一切情狀，量處如主文所
    示之刑，及就罰金部分諭知易服勞役之折算標準。
三、沒收部分：
(一)、扣案如附表編號1 、2 所示之可發射子彈具有殺傷力之改造
    手槍2 支，依槍砲彈藥刀械管制條例第4 條第1 項第1 款及
    第5 條規定，非經中央主管機關許可，不得持有或寄藏，屬
    違禁物，應依刑法第38條第1 項第1 款規定宣告沒收。
(二)、扣案如附表編號3 所示之非制式子彈11顆，其中未經試射但
    經鑑定具有殺傷力之非制式子彈7 顆，依槍砲彈藥刀械管制
    條例第4 條第1 項第2 款及第5 條規定，非經中央主管機關
    許可，不得持有或寄藏，屬違禁物，亦應依刑法第38條第 1
    項第1 款規定均宣告沒收。至於扣案如附表編號3 所示已試
    射擊發之具有殺傷力之非制式子彈4 顆、如附表編號4 所示
    已試射擊發之具有殺傷力之非制式子彈1 顆，業經鑑定單位
    試射擊發，不具完整結構而失其殺傷力，試射後之彈頭、彈
    殼，亦非違禁物或供犯罪所用之物，均無從依刑法第38條第
    1 項第1 、2 款規定宣告沒收。
(三)、按槍砲、彈藥主要組成零件種類，由中央主管機關公告之。
    依內政部於86年11月24日以（86）台內警字第8670683 號公
    告槍砲、彈藥主要組成零件之種類，可知主要組成零件之管
    制範圍，應以該零件自始即供製造管制槍枝、子彈使用，且
    為主要部分者為限；反之，如經加工、改（製）造成為飾品
    或其他器械者，或經使用、破壞或變形，非加工、條護不能
    再供組成槍砲、彈藥者，要無追訴餘地。查附表編號5 所示
    之子彈半成品10顆，經送內政部警政署刑事警察局鑑定結果
    ，認分係非制式金屬彈殼、非制式金屬彈頭、導火孔連桿、
    底火連桿等物，亦有內政部警政署刑事警察局100 年4 月14
    日刑鑑字第1000041565號鑑定書在卷可稽（見偵查卷第44背
    面），以及附表編號6 所示之強力單響砲50發等物，均非槍
    枝或彈藥之主要組成零件，非屬違禁物，亦非供犯罪所用或
    犯罪預備之物，自不得宣告沒收。另扣案之黑色皮包1 個，
    雖係供被告寄藏上開改造手槍、子彈所用之物，然非屬被告
    所有，業據被告於偵查中供述明確（見偵查卷第58頁），自
    不得宣告沒收，併予指明。
據上論斷，應依刑事訴訟法第299 條第1 項前段，槍砲彈藥刀械
管制條例第8 條第4 項、第12條第4 項，刑法第11條前段、第55
條、第42條第3 項、第38條第1 項第1 款，判決如主文。
本案經檢察官王貞元到庭執行職務。
中    華    民    國   100    年    9     月    22    日
                  刑事第五庭  審判長法  官  潘政宏
                                    法  官  陳郁融
                                    法  官  劉淑玲
以上正本證明與原本無異。
如不服本判決應於收受判決後10日內向本院提出上訴書狀，並應
敘述具體理由。其未敘述上訴理由者，應於上訴期間屆滿後20日
內向本院補提理由書（均須按他造當事人之人數附繕本）「切勿
逕送上級法院」。
                                    書記官  許婉茹
中    華    民    國   100    年    9     月    23    日
附錄本案論罪科刑所依據之法條：
槍砲彈藥刀械管制條例第8 條：
未經許可，製造、販賣或運輸鋼筆槍、瓦斯槍、麻醉槍、獵槍、
空氣槍或第4 條第1 項第1 款所定其他可發射金屬或子彈具有殺
傷力之各式槍砲者，處無期徒刑或5 年以上有期徒刑，併科新臺
幣1 千萬元以下罰金。
未經許可，轉讓、出租或出借前項所列槍枝者，處5 年以上有期
徒刑，併科新臺幣1 千萬元以下罰金。
意圖供自己或他人犯罪之用，而犯前二項之罪者，處無期徒刑或
7 年以上有期徒刑，併科新臺幣1 千萬元以下罰金。
未經許可，持有、寄藏或意圖販賣而陳列第一項所列槍枝者，處
3 年以上10年以下有期徒刑，併科新臺幣7 百萬元以下罰金。
第一項至第三項之未遂犯罰之。
槍砲彈藥刀械管制條例第12條：
未經許可，製造、販賣或運輸子彈者，處1 年以上7 年以下有期
徒刑，併科新台幣5 百萬元以下罰金。
未經許可，轉讓、出租或出借子彈者，處6 月以上5 年以下有期
徒刑，併科新台幣3 百萬元以下罰金。
意圖供自己或他人犯罪之用，而犯前二項之罪者，處3 年以上10
年以下有期徒刑，併科新台幣7 百萬元以下罰金。
未經許可，持有、寄藏或意圖販賣而陳列子彈者，處5 年以下有
期徒刑，併科新台幣3 百萬元以下罰金。
第一項至第三項之未遂犯罰之。
附表：
┌───┬───────┬──┬─────────┬──────────┐
│ 編號 │    扣案物    │數量│     鑑定結果     │     應處理情形     │
├───┼───────┼──┼─────────┼──────────┤
│1     │改造手槍（槍枝│1 支│認係由仿WALTHER 廠│為可發射子彈具有殺傷│
│      │管制編號：1102│    │PPK/S 型半自動手槍│力之改造手槍，係屬違│
│      │038108號）    │    │製造之槍枝，換裝土│禁物，應依刑法第38條│
│      │              │    │造金屬槍管而成之改│第1 項第1 款規定宣告│
│      │              │    │造手槍，雖槍枝欠缺│沒收。              │
│      │              │    │保險鈕，惟不影響其│                    │
│      │              │    │擊發功能，可供擊發│                    │
│      │              │    │適用之子彈使用，具│                    │
│      │              │    │殺傷力。          │                    │
├───┼───────┼──┼─────────┼──────────┤
│2     │改造手槍（槍枝│1 支│認係由仿FN廠半自動│為可發射子彈具有殺傷│
│      │管制編號：1102│    │手槍製造之槍枝，換│力之改造手槍，係屬違│
│      │038109號）    │    │裝土造金屬槍管而成│禁物，應依刑法第38條│
│      │              │    │之改造手槍，擊發功│第1 項第1 款規定宣告│
│      │              │    │能正常，可供擊發適│沒收。              │
│      │              │    │用之子彈使用，具殺│                    │
│      │              │    │傷力。            │                    │
├───┼───────┼──┼─────────┼──────────┤
│3     │子彈          │11顆│認均係非制式子彈，│4 顆具有殺傷力之子彈│
│      │              │    │由金屬彈殼組合直徑│，因送鑑試射已滅失，│
│      │              │    │8.0 ±0.5mm 金屬彈│無庸宣告沒收。其餘 7│
│      │              │    │頭而成，經採樣4 顆│顆具有殺傷力之子彈，│
│      │              │    │試射，可擊發，認均│係違禁物，應依刑法第│
│      │              │    │具有殺傷力。      │38條第1 項第1 款規定│
│      │              │    │                  │宣告沒收。          │
├───┼───────┼──┼─────────┼──────────┤
│4     │子彈          │1 顆│認係非制式子彈，係│1 顆具有殺傷力之子彈│
│      │              │    │由金屬彈殼組合直徑│，因送鑑試射已滅失，│
│      │              │    │7.6mm 金屬彈頭而成│無庸宣告沒收。      │
│      │              │    │，已試射完畢，可擊│                    │
│      │              │    │發，認具有殺傷力。│                    │
├───┼───────┼──┼─────────┼──────────┤
│5     │子彈半成品    │10顆│認分係非制式金屬彈│均非違禁物，亦非供犯│
│      │              │    │殼、非制式金屬彈頭│罪所用或犯罪預備之物│
│      │              │    │、導火孔連桿及底火│，自不得宣告沒收。  │
│      │              │    │連桿等物。        │                    │
├───┼───────┼──┼─────────┼──────────┤
│6     │強力單響砲    │50發│                  │均非違禁物，亦非供犯│
│      │              │    │                  │罪所用或犯罪預備之物│
│      │              │    │                  │，自不得宣告沒收。  │
└───┴───────┴──┴─────────┴──────────┘